臺灣板橋地方法院刑事判決　　　　　　　　　　　　　九十一年度訴字第二七七號
　　公　訴　人　臺灣板橋地方法院檢察署檢察官
　　被　　　告　丙○○
　　選任辯護人　劉添錫律師
右列被告因偽造文書等案件，經檢察官提起公訴（八十九年度偵字第一九九二二號）
，本院判決如左：
    主  文
丙○○行使偽造私文書，足以生損害於他人，處有期徒刑柒月，緩刑參年。
    事  實
一、丙○○於民國（下同）八十六年八月十五日召集互助會，每會每月新台幣（下同
    ）三萬元，會員連同會首共二十一人，預定至八十八年四月五日止，約定底標為
    三千元、高標為七千元，每月十五日下午一時許在丙○○位於台北縣板橋市○○
    街十七號之住處開標，採內標制，亦即其他活會之會員僅將每會三萬元會款，扣
    除該次得標會員所出標金之金額，再將會款交予會首丙○○本人。其間丙○○因
    其經營之三傑企業社財務發生困難，急需資金周轉，竟意圖為自己不法之所有，
    利用各互助會會員多未親自前往現場投標，且會員彼此間多互不相識之機會，於
    八十六年十月十五日，在上開開標地點，偽簽會員庚○○之署押及出標金五千八
    百元之標單，持上開偽造之標單參與比標而標得會款藉以行使，並向其他未得標
    之活會會員己○○、甲○○、丁○○、乙○○、戊○○及張坤益等人佯稱係庚○○得標之方式，以此詐術致使張坤益等活會會員陷於錯誤，而向各活會會員收取
    會款得逞，共計詐得四十五萬九千八百元（仍向庚○○收取活會會款），足以生
    損害於被冒標之會員庚○○及尚未得標之活會會員，丙○○冒標完畢後即將偽造
    之標單丟棄。嗣於八十七年二月間丙○○知無法再繼續進行上開未到期之互助會
    而停會，經會員張坤益等人發現後，始知受騙。
二、案經被害人己○○、丁○○、乙○○、戊○○及張坤益等人訴請台灣板橋地方法
    院檢察署檢察官偵查起訴。
    理  由
一、訊據被告丙○○對於右揭事實矢口否認，辯稱：我於八十六年找我妹妹辛○○參
    加互助會，我妹妹用他先生庚○○的名義加入，八十六年九月我向辛○○收會錢
    ，要向辛○○借會來標，可能辛○○沒告訴庚○○借標之事，庚○○不知道，八
    十六年十月十五日我用五千八百元標到會，就算庚○○得標，那次也沒向辛○○
    收會錢，向辛○○收會錢到八十七年二月十五日，收活會會錢，不足三萬元部分
    ，由我補足。八十七年三月份停標，標單會寫姓或代號及金額，得標後，就將標
    單丟掉，應該有向辛○○說我何時標走，辛○○可能忘記，辛○○同意借我標會
    ，我寫標單時就沒有請求辛○○同意云云。經查：
（一）證人庚○○於本院八十六年訴字第三六一號案訊問時證稱：第一次開標時我有
      去，之後沒有再去。開標時直接寫標單，上寫姓名及出標金額。每個月我有繳
      會錢給丙○○，八十七年六、七月才知道我的會被人標走，到六、七月我才知
      道此會沒有再繼續，這件事是一位張先生告訴我的。被告丙○○、劉月華沒有
      向我借標。我太太有同意借標，但何時及出標金額為何，我不清楚。另外，被
      告有向我收會錢，但並沒有告訴我得標之事等語（本院八十八年六月八日筆錄
      ）；又其於本院審理時證稱：我太太用我的名義參加，我只去投標過一次，會
      錢是我交給我太太辛○○，再由辛○○去交錢。因都收活會會錢，我不知道我
      已變成死會，八十七年六、七月才知道會已經停止，倒會時，別人在講，我才
      知道是死會等語（本院九十一年五月八日筆錄）。
（二）又證人即庚○○之妻辛○○證稱：本件互助會是我參加，第二、三會時，我哥
      哥告訴我有急用，要求借標，我有同意。因為我哥還向我收活會會錢，所以我
      不知道有無標走，會錢是丙○○向我收。丙○○告訴我如果這期間我們有需要
      ，他會想辦法還給我，丙○○沒有告訴我他已經把我的會標走，只有說要借標
      ，事後又向我收活會會錢，都是收二萬多元。我一直以為我哥沒有標，因為我
      哥哥沒有通知我他（指被告）已標走，且都收活會會錢。被告應該沒跟我講已
      標走，不然我會記得等語（本院九十一年五月八日筆錄）。
（三）綜上，雖證人庚○○、辛○○均陳稱被告丙○○曾向辛○○要求借用庚○○之
      名義標會，而辛○○並同意之情，惟查，倘被告有徵得辛○○之同意借用庚○○之名義標取會款，則庚○○即係死會，何以被告仍繼續向庚○○或辛○○收
      取活會會款，而非死會會款三萬元，又被告既向庚○○、辛○○收取活會會款
      ，則何以被告於八十六年十月十五日該次未向庚○○、辛○○收取活會會款，
      況被告從未告知庚○○或辛○○二人，被告已借用庚○○之名義得標之事，直
      至八十七年二月間被告停止互助會之後，證人庚○○、辛○○二人於同年六、
      七月間由告訴人張坤益告知，方得知其已為死會及該會業已停標之事，是證人
      庚○○、辛○○陳稱被告曾向辛○○要求借標，並同意等語，應係有意迴護被
      告之詞，尚難採信，被告所辯標會前有向辛○○借標，辛○○有同意及告知辛○○其已於何時得標各節，與事實及常理不符，不足採信。此外，並有互助會
      單乙紙在卷可稽。本件事證明確，被告犯行，洵堪認定。
二、按互助會之標單上記載會員之姓名及投標金額，雖未書明標單二字，然依習慣乃
    用以表示該會員願出所書投標金額以標取互助會會款之證明，依刑法第二百二十
    條第一項之規定，該標單應以私文書論。核被告偽造活會會員庚○○之署名及投
    標金額，製成標單，持以冒標並收取會款，所為係犯刑法第二百十六條、第二百
    二十條第一項、第二百十條之行使偽造準私文書罪及同法第三百三十九條第一項
    之詐欺取財罪。又被告偽造署押之行為，為偽造準私文書之階段行為；其偽造準
    私文書後復持之行使，其偽造之低度行為，又為行使之高度行為所吸收，均不另
    論罪。被告冒名標取會款，對各活會會員詐取會款，係一行為觸犯數相同詐欺取
    財罪名，為想像競合犯，應以一罪論。再被告所犯上開詐欺取財罪、行使偽造準
    私文書之間，有方法結果之牽連關係，應從一重之行使偽造準私文書罪論處。爰
    審酌被告自任會首籌組互助會，因其經營之三傑企業社財物發生困難，竟冒標其
    妹夫之名義詐取會款，詐得之金額四十五萬九千八百元，其手段及犯罪後態度等
    一切情狀，量處如主文所示之刑，以示懲儆。又被告前未曾受有期徒刑以上刑之
    宣告，有台灣高等法院檢察署刑案記錄簡覆表乙份在卷可憑，且被告已與己○○
    、甲○○、丁○○、乙○○、戊○○等人和解，有和解書一紙在卷可參（見八十
    八年訴字第三六一號卷一第六十三頁），經此次審判教訓，應知警惕而無再犯之
    虞，本院因認對被告所宣告之刑以暫不執行為適當，併予宣告緩刑三年，以啟自
    新。至於被告所偽造之標單，已於行使後丟棄而滅失，業據被告於本院審理時供
    明在卷，且與一般標會常情相符，應認已滅失而不存在，自不另為沒收之諭知，
    附此敘明。
據上論斷，應依刑事訴訟法第二百九十九條第一項前段，刑法第二百十六條、第二百
十條、第二百二十條第一項、第三百三十九條第一項、第五十五條、第七十四條第一
款，罰金罰鍰提高標準條例第一條前段，判決如主文。
本案經檢察官方伯勳到庭執行職務
中      華      民      國    九十一    年      五      月    二十七    日
                                      臺灣板橋地方法院刑事第二庭
                                          法  官    楊晉佳
右正本證明與原本無異。
如不服本判決，應於判決送達後十日內向本院提出上訴狀 (應附繕本)。
                                          書記官    黃介南
中      華      民      國      九十一      年    六    月      三      日
